臺灣板橋地方法院刑事判決　　　　　　 94年度交易字第180號
公　訴　人　臺灣板橋地方法院檢察署檢察官
被　　　告　丙○○
上列被告因過失傷害案件，經檢察官提起公訴（94年度核退偵字
第658號），本院判決如下：
    主  文
丙○○從事業務之人，因業務上之過失傷害人致重傷，處有期徒
刑陸月，如易科罰金以佰元折算壹日。
    事  實
一、丙○○受僱於大友巴士股份有限公司（以下簡稱大友巴士公
    司），擔任營業大客車司機，平時以駕駛營業大客車載運乘
    客為工作內容，為從事駕駛業務之人。其於民國94年3 月5
    日駕駛車牌號碼AG-092號營業用大客車，執行載客業務，於
    同日中午12時許欲返回大友巴士公司新莊站，而沿臺北縣泰
    山鄉○○路○ 段往新莊方向行駛，嗣於同日下午1 時20分許
    （起訴書誤載為1 時30分許），行經臺北縣泰山鄉○○路○
    段6 號前欲左轉進入大友巴士公司新莊站時，本應注意轉彎
    車應讓直行車先行，且在轉彎過程中仍應注意車前狀況，隨
    時採取必要之安全措施，而依當時情形，天候晴、日間自然
    光線、行駛在鄉道○○路面鋪裝柏油、路面狀態乾燥、無缺
    陷、無障礙物、視距良好，又無不能注意之情事，丙○○竟
    未確認對向車道是否尚有直行車，即貿然左轉，且在轉彎過
    程中未持續注意車前狀況，隨時採取必要之安全措施，適甲
    ○○騎乘車牌號碼MCN-738 號重型機車沿臺北縣泰山鄉○○
    路行駛在對向車道，亦行經上址，忽見丙○○所駕駛之營業
    用大客車左轉而來，復未注意車前狀況，隨時採取必要之安
    全措施，因而閃避不及，致其所騎乘之前開重型機車車頭撞
    擊丙○○所駕駛之上揭營業用大客車左前車頭，使前開重型
    機車衝入營業用大客車車底，甲○○則彈起撞擊該營業用大
    客車前擋風玻璃後，倒臥地面，受有外傷性顱內出血、左髖
    骨韌帶斷裂、下頷骨骨折及呼吸衰竭等傷害。雖經送往亞東
    紀念醫院（以下簡稱亞東醫院）急救，及財團法人長庚紀念
    醫院林口分院（以下簡稱長庚醫院）治療，甲○○仍四肢癱
    瘓，無法坐立、站及走，遺有行動功能上之障礙，將來會有
    明顯的肢體障礙及智能障礙，難以完全恢復，達於重大難治
    之重傷程度。丙○○肇事後，報案人或勤務指揮中心轉來資
    料未報明肇事人姓名，處理人員到達車禍現場及甲○○就醫
    之醫院處理時，丙○○在場並當場承認其為肇事人，在有偵
    查犯罪職權之機關尚不知何人為肇事者前，當場承認為肇事
    人，自首而接受裁判。
二、案經臺灣板橋地方法院檢察署檢察官依職權指定代行告訴人
    乙○○告訴臺北縣政府警察局新莊分局報告臺灣板橋地方法
    院檢察署檢察官偵查起訴。
    理  由
一、訊據被告丙○○固不否認受僱於大友巴士公司，擔任營業用
    大客車司機，其於94年3 月5 日下午1 時20分許，駕駛車牌
    號碼AG-092號營業用大客車行經臺北縣泰山鄉○○路○ 段6
    號前左轉，欲返回大友巴士公司新莊站時，前開營業用大客
    車左前車頭，遭被害人所騎乘之車牌號碼MCN-738 號重型機
    車車頭撞擊，致甲○○受有外傷性顱內出血、左髖骨韌帶斷
    裂、下頷骨骨折及呼吸衰竭等傷害之事實，惟矢口否認有何
    從事業務之人，因業務上之過失傷害人致重傷犯行，辯稱：
    大友巴士公司新莊站前有1 個缺口，地上沒有標線，是讓大
    客車行走之用。當時其要左轉進入新莊站，要轉之前泰林路
    往泰山方向車子很多，是塞車的狀態，有1 台轎車檔在其前
    面，後來該轎車慢慢開走，要讓其進去新莊站，轎車挪了之
    後其就直接轉進去，轉到一半，對方機車車速太快，其前面
    駕駛座擋風玻璃都破掉，應是被害人甲○○為百分之百的過
    失云云。然查：本件車禍發生之經過業經裝設在前開車牌號
    碼AG-092號營業用大客車上之攝影機予以拍攝，並有大友巴
    士公司所提供之錄影帶乙卷扣案可證。經本院勘驗錄影帶結
    果，該營業用大客車上之攝影機計有4 具，分別架設在左前
    車頭駕駛座內左上方、左前車頭駕駛座擋風玻璃後方，鏡頭
    面向司機、右側車身後方，鏡頭面向車前、左側車身後方，
    鏡頭面向車前，錄影帶則為4 格分割畫面，分別顯示前開攝
    影機拍攝之畫面。經勘驗拍攝之畫面，前開營業用大客車於
    94年3 月5 日下午1 時19分至20分5 秒間緩速行至臺北縣泰
    山鄉○○路○ 段6 號前欲左轉進入大友巴士公司新莊站，對
    向車道車輛甚多且不動，對向車道並有1 白色自用小客車擋
    住大友巴士公司新莊站出入口，該自用小客車前方有1 黑色
    自用小客車，後方則有1 綠色大貨車，均處於靜止狀態，使
    上開營業用大客車無法左轉進入新莊站；於同日下午1 時20
    分5 秒至7 秒，前開白色自用小客車向左駛入道路中央黃色
    網狀線部分，挪出空間，使上開營業用大客車得以左轉，被
    告即於同日下午1 時20分4 秒至5 秒，先行將方向盤打向右
    方，使營業用大客車於白色自用小客車讓出空間之同時先行
    緩緩向右前行，旋於同日下午1 時20分6 秒起持續左打方向
    盤，使該營業用大客車自同日下午1 時20分8 秒起開始左轉
    ，於同日下午1 時20分10秒至13秒持續左轉，且轉彎幅度加
    大，速度亦加快，使畫面變動較快，被告並於同日下午1 時
    20分11秒轉頭看左前方；嗣於同日下午1 時20分12秒被害人
    甲○○騎乘之重型機車出現在對向車道上，並快速接近，待
    被告於同日下午1 時20分12秒發覺被害人機車迫近，前開營
    業用大客車並未減速停下，被害人機車旋於同日下午1 時20
    分13秒撞擊被告所駕駛之前開營業用大客車，有本院勘驗筆
    錄乙紙可稽，並經本院於審理期日當庭播放，足徵被告駕駛
    該營業用大客車至大友巴士新莊站前欲左轉時，對向車道雖
    然車多塞車，並有1 白色自用小客車擋住新莊站之出入口，
    惟待該自用小客車向左前行讓出出入口之空間，被告旋即先
    行向右再向左轉，並持續加速左轉。參以被告於檢察官偵訊
    中業已自承對向車道一般車道塞車，但機車道沒有塞車等語
    ，於本院審理中並自承其當時有想到視線會被大貨車擋住等
    語。從而被告係明知對向車道機車道可能有直行機車，卻未
    注意機車道上之直行機車，即貿然左轉，並於左轉行進中速
    度增快，未注意車前狀況，隨時採取必要之安全措施，以致
    肇事。此外並有道路交通事故調查報告表、道路交通事故調
    查報告表（一）、（二）、車牌號碼AG-092號營業用大客車
    行車記錄卡各乙紙、現場及車損照片14幀在卷可稽。足徵被
    告前開所辯，顯係避重就輕卸責之詞，尚難遽信。而被害人
    因本件車禍受有外傷性顱內出血、左髖骨韌帶斷裂、下頷骨
    骨折及呼吸衰竭等傷害，有亞東醫院甲種診斷證明書附卷足
    憑，嗣經送往長庚醫院治療結果，仍有腦出血合併四肢功能
    障礙，呼吸衰竭之情形，無法自行翻身、進食、移位及步行
    ，日常生活無法自理目前需仰賴他人照顧，則有長庚醫院94
    年9 月1 日診斷證明書乙紙在卷可考。經本院分別函詢亞東
    醫院被害人所受傷害，是否造成其身體機能毀敗，或於身體
    或健康有重大影響，且不能治療或難以治療之情形，經亞東
    醫院回函稱：被害人是屬於重度頭部外傷併左膝開放性傷口
    併韌帶斷裂，經過手術，加護治療及復健後，現已恢復意識
    、語言功能，但仍遺留重大後遺症，智能會下降，四肢有攣
    縮，仍然臥病在床，將來會有明顯的肢體障礙及智能障礙，
    難以完全恢復，有亞東醫院94年11月7 日亞歷字第
    0946410554 號 函乙紙附卷可佐。經長庚醫院函覆稱：被害
    人於94年9 月20日回診時，仍四肢癱瘓，無法坐立、站及走
    ，依其病情評估，將遺有行動功能上之障礙，則有長庚醫院
    94年12月8日 （94）長庚院法字第1166號函乙紙在卷可憑。
    按於身體或健康，有重大不治或難治之傷害，係屬重傷，刑
    法第10條第4 項第6 款定有明文；又前款之重傷，係指傷害
    重大且不能治療或難以治療而言，最高法院29年度上字第
    685 號、54年度臺上字第1697號判例意旨可資參照。被害人
    之傷勢既為四肢癱瘓，無法坐立、站及行走，遺有行動功能
    障礙，將來會有明顯的肢體障礙及智能障礙，難以完全恢復
    之情形，揆諸前開條文規定及判例意旨，自屬重傷。按轉彎
    車應讓直行車先行；且汽車行駛時，駕駛人應注意車前狀況
    ，隨時保持必要之安全措施，道路交通安全規則第106 條第
    1 項第6 款、第94條第3 項分別定有明文。被告領有聯結車
    駕駛執照於前揭時地駕駛營業營業用大客車，自應注意前開
    規定，而依卷附之道路交通事故調查報告表（一）所載，肇
    事當時狀況，天候晴、日間自然光線、行駛在鄉道○○路面
    鋪裝柏油、路面狀態乾燥、無缺陷、無障礙物、視距良好，
    又無不能注意之情事，被告竟未確認對向車道是否尚有直行
    機車，即貿然左轉，又未注意車前狀況，隨時採取必要之安
    全措施，以致被害人受到重傷結果，被告顯有過失。被告前
    開過失行為與被害人之重傷結果顯然具有相當因果關係。本
    件經送往臺灣省臺北縣區車輛行車事故鑑定委員會鑑定結果
    ，亦認被告駕駛民營公車，轉彎車未讓直行車先行，為肇事
    主因，被害人甲○○駕駛普通重型機車，未注意車前狀況，
    為肇事次因，有該鑑定委員會北縣鑑字第940519號鑑定意見
    書乙紙附卷可憑。綜上所述，本件事證明確，被告犯行洵堪
    認定。至於被害人於上揭時地騎乘車牌號碼MCN-738 號重型
    機車雖亦未注意車前狀況，隨時採取必要之安全措施，以致
    乎見被告駕駛之營業用大客車，閃避不及，撞擊該營業用大
    客車，而有過失，惟被害人之過失究不能減免於被告之過失
    責任。
二、被告受僱於大友巴士公司，擔任營業大客車司機，平時以駕
    駛營業大客車載運乘客為工作內容，為從事駕駛業務之人。
    核其所為，係犯刑法第284 條第2 項後段之業務過失傷害致
    重傷罪。又被告於肇事後，報案人或勤務指揮中心轉來資料
    未報明肇事人姓名，處理人員到達車禍現場及被害人甲○○
    就醫之醫院處理時，被告在場並當場承認其為肇事人，在有
    偵查犯罪職權之機關尚不知何人為肇事者前，當場承認為肇
    事人，自首而接受裁判，有新莊分局道路交通事故肇事人自
    首情形紀錄表乙紙在卷足憑，自應依刑法第62條前段之規定
    減輕其刑。爰審酌被告身為營業用大客車駕駛，平時以載運
    乘客為業，駕駛車輛參與道路交通，本應小心謹慎以維自身
    及他人之安全，竟疏於注意以致肇事，兼衡其過失之程度、
    肇事當時情形、尚未與告訴人達成和解，犯罪後並未坦承犯
    行之態度等一切情狀，量處如主文所示之刑，並諭知易科罰
    金之折算標準，以示懲儆。
據上論斷，應依刑事訴訟法第299條第1項前段，刑法第284條第2
項後段、第62條前段、第41條第1項前段，罰金罰鍰提高標準條
例第1條前段、第2條，判決如主文。
本案經檢察官曾文鐘到庭執行職務。
中　　華　　民　　國　　94　　年　　12　　月　　29　　日
                  刑事第十庭  審判長法  官    侯志融
                                    法  官    楊博欽
                                    法  官    張宏節
上列正本證明與原本無異。
如不服本判決，應於送達後十日內向本院提出上訴狀。
                                    書記官    鄧順生
中　　華　　民　　國　　94　　年　　12　　月　　29　　日
附錄本案論罪科刑法條全文：
中華民國刑法第284條
因過失傷害人者，處六月以下有期徒刑、拘役或五百元以下罰金
，致重傷者，處一年以下有期徒刑、拘役或五百元以下罰金。
從事業務之人，因業務上之過失傷害人者，處一年以下有期徒刑
、拘役或一千元以下罰金，致重傷者，處三年以下有期徒刑、拘
役或二千元以下罰金。
